臺灣板橋地方法院民事判決　　　　　　　 96年度訴字第236號
原　　　告　丙○○○
　　　　　　　　　　　　樓
訴訟代理人　張馻哲律師
　　　　　　蘇清文律師
被???告　東昇欣實業有限公司
法定代理人　乙○○
被　　　告　甲○○
上列當事人間請求清償借款事件，經本院於民國96年5 月10日言
詞辯論終結，判決如下：
    主  文
被告甲○○應給付原告新臺幣壹佰肆拾萬元，及自民國九十五年
十二月十九日起至清償日止按年息百分之五計算之利息。
原告其餘之訴駁回。
訴訟費用由被告甲○○負擔二分之一，餘由原告負擔。
本判決第一項於原告以新臺幣肆拾陸萬柒仟元為被告甲○○供擔
保後，得假執行。
原告其餘假執行之聲請駁回。
    事實及理由
一、本件被告東昇欣實業有限公司（下稱東昇欣公司）經合法通
    知，未於最後言詞辯論期日到場，核無民事訴訟法第386 條
    所列各款情形，爰依原告之聲請，由其一造辯論而為判決。
二、原告起訴主張：被告甲○○於民國94年3 月至95年1 月間，
    陸續向原告借款約新臺幣（下同）300 餘萬元，並交付發票
    人為被告東昇欣公司之支票多張，保證屆期一定兌現還款，
    詎嗣後多張支票並未兌現。經計算後，被告甲○○仍有140
    萬元尚未返還，被告甲○○於95年7 、8 月間以換票為由，
    另交付發票人為東昇欣公司，面額80萬元、50萬元之支票各
    1 張予原告，並保證屆期一定兌現還款。其後，被告甲○○
    對原告詐稱上開2 張支票到期，欲再換票等語，而將上開2
    紙支票騙走，隨即不知去向，原告復向被告東昇欣公司追討
    上開票款，東昇欣公司之負責人乙○○亦拒絕還款。查被告
    甲○○與乙○○乃父女，內情並不單純，顯見被告係以共同
    詐騙方式侵害原告之財產權，應成立共同侵權行為，爰依民
    法第185 條第1 項前段之規定，請求被告負連帶賠償責任，
    併依借款返還請求權，請求被告甲○○返還積欠原告之借款
    140 萬元，並聲明：(一)、被告應連帶給付原告140 萬元及自
    支付命令送達被告翌日起至清償日止按年息百分之5 計算之
    利息。(二)、原告願供擔保，請准宣告假執行。
三、被告甲○○則以：其的確有向原告借款，其同意償還積欠原
    告之借款債務140 萬元，然其目前無力清償，希望能分3 年
    攤還。其最初曾持被告東昇欣公司之支票向原告借款，其後
    也曾持東昇欣公司之支票向原告換票，但原告所稱其於95年
    7 、8 月間持以換票之80萬元、50萬元支票乃其友人高信成
    之支票，並非東昇欣公司簽發之支票。後來其向原告表示該
    2 紙支票即將到期，其必須拿回支票，再換票給原告。然其
    向原告取回該2 紙支票後，因找不到高信成，故未再換票予
    原告等語置辯。
四、被告東昇欣公司未於最後言詞辯論期日到場，惟據其於先前
    言詞辯論期日開庭之陳述略稱：被告甲○○並未持被告東昇
    欣公司之支票向原告借款或換票，原告請求被告東昇欣公司
    與被告甲○○負共同侵權行為之賠償責任並無理由，並聲明
    ：原告之訴及假執行之聲請均駁回；如受不利判決，願供擔
    保請准宣告免為假執行。
五、本院得心證之理由
(一)、原告主張被告甲○○於94年3 月至95年1 月間，陸續向其借
    款約300 餘萬元，經部分清償後，迄今尚積欠140 萬元並未
    返還之事實，業據原告提出與其所述相符之存款取款憑條、
    匯款資料、存款存入憑條等件影本為證（見支付命令卷第4
    頁至第13頁），且為被告甲○○所不爭，自堪信為真實。
(二)、至原告主張被告甲○○於95年7 、8 月間以換票為由，交付
    發票人為東昇欣公司，面額80萬元、50萬元之支票各1 張予
    原告，被告甲○○嗣後又對原告詐稱上開2 張支票到期，欲
    再換票等語，而將上開2 紙支票騙走，被告係以共同詐騙方
    式侵害原告之財產權云云，則為被告否認，並以前詞置辯。
    按當事人主張有利於己之事實者，就其事實有舉證之責任，
    民事訴訟法第277 條前段定有明文。又數人共同不法侵害他
    人之權利者，連帶負損害賠償責任，民法第185 條第1 項前
    段亦規定甚明。查原告主張被告應成立共同侵權行為責任，
    無非係以被告甲○○將被告東昇欣公司簽發之80萬元、50萬
    元支票取走，嗣後被告均拒不還款等情為其依據，惟被告甲
    ○○於95年7 、8 月間所交付面額80萬元、50萬元之支票乃
    被告東昇欣公司簽發乙節，既為被告甲○○否認，陳稱該2
    紙支票乃友人高信成所簽發，原告復未提出任何證據證明該
    2 紙支票確以被告東昇欣公司為發票人，原告前開主張，已
    難採信。且由原告之陳述觀之，本件陸續向原告借款、換票
    者，均僅被告甲○○一人，被告東昇欣公司或其負責人乙○
    ○與原告間均無何借貸關係，且以換票為由，向原告取回上
    開80萬元、50萬元支票者，亦係被告甲○○，而與被告東昇
    欣公司無涉，原告未舉證證明被告東昇欣公司或其負責人究
    以何不法行為侵害其權利，僅以乙○○與被告甲○○為父女
    ，即率稱被告東昇欣公司應與被告甲○○負共同侵權行為責
    任，殊無可取。再者，被告甲○○辯稱其先前向原告借款，
    曾數度向原告換票，為原告所不爭，此種債務人為延展清償
    期限，而向債權人請求換票之舉，亦為民間借貸所常見。被
    告甲○○以換票為由，向原告取回上述80萬元、50萬元支票
    ，既經原告同意，縱被告甲○○嗣後遲未清償積欠原告之借
    款債務，復未再交付其他支票予原告以為借款之擔保，此亦
    僅屬被告甲○○未清償借款，應負債務不履行責任之問題，
    尚與侵權行為有間，原告主張被告甲○○應負侵權行為責任
    云云，要無可採。
(三)、綜上所述，原告依消費借貸契約之借款返還請求權，請求被
    告甲○○給付140 萬元及自支付命令送達翌日即95年12月19
    日至清償日止按年息百分之5 計算之利息，為有理由，應予
    准許。原告另依共同侵權行為之法律關係，請求被告就上述
    140 萬元負連帶損害賠償責任，則無足採，應予駁回。原告
    陳明願供擔保請准宣告假執行，就原告勝訴部分，經核並無
    不合，爰酌定相當之擔保金額准許之。至原告敗訴部分，其
    假執行之聲請因訴之駁回而失所附麗，應併予駁回。
(四)、因本案事證已臻明確，兩造其餘主張、陳述及所提之證據暨
    攻擊防禦方法，經本院審酌後，認與本案判斷結果無影響，
    爰不予一一論述。
六、結論：本件原告之訴一部為有理由，一部為無理由，依民事
    訴訟法第385 條第1 項前段、第79條、第390 條第2 項，判
    決如主文。
中　　華　　民　　國　　96　　年　　5 　　月　　28　　日
                  民事第三庭    法　官　吳佳穎
以上正本係照原本作成
如對本判決上訴，須於判決送達後20日內向本院提出上訴狀
中　　華　　民　　國　　96　　年　　5 　　月　　28　　日
                            書記官　黃美雲
